臺灣嘉義地方法院民事判決　　　　　　　 96年度小上字第1號
上　訴　人　甲○○
　　　　　　　　　　　　0樓之1
被 上訴 人　遠東國際商業銀行股份有限公司
法定代理人　乙○○
上列當事人間請求清償借款事件，上訴人對於民國九十五年十二
月六日本院嘉義簡易庭九十五年度嘉小字第六三九號第一審小額
民事判決提起上訴，本院合議庭判決如下：
    主  文
上訴駁回。
第二審訴訟費用新臺幣壹仟伍佰元由上訴人負擔。
    事實及理由
一、按對於小額程序之第一審裁判之上訴，非以其違背法令為理
    由，不得為之。又小額訴訟程序之上訴狀內應記載上訴理由
    ，表明原判決所違背之法令及其具體內容，及依訴訟資料可
    認為原判決有違背法令之具體事實。又小額程序之第二審判
    決，有依上訴意旨足認上訴為無理由者，得不經言詞辯論為
    之，民事訴訟法第四百三十六條之二十四第二項、第四百三
    十六條之二十五、第四百三十六條之二十九第二款分別定有
    明文。本件上訴人提起上訴略以：兩造間信用分期貸款契約
    書（下稱系爭契約）違反消費者保護法（下稱消保法）第四
    條、第十一條、第十一條之一、第十六條、同法施行細則第
    十四條及民法第一百四十八條、第二百四十七條之一、第二
    百九十九條規定，契約無效，原審認契約有效，屬違背法令
    等語。核其既以原審判決違背上揭規定為由提起上訴，堪認
    對於原審判決違背法令之情事，已有具體指摘，上訴人提起
    本件上訴，應認為已具備合法要件，合先敘明。
二、上訴意旨略以：
  (一)系爭契約為定型化契約，如被上訴人稱與山基電信股份有限
    公司（下稱山基公司）間無任何委任關係，則上訴人付款對
    象應為山基公司，誤匯被上訴人銀行，上訴人有權如數取回
    轉付山基公司。被上訴人與山基公司私相授受，協助山基公
    司詐欺得利，山基公司係被上訴人之特約商兼委外行銷公司
    ，可在被上訴人銀行公會網站查到，被上訴人否定上開事實
    ，違反民法第一百四十八條誠實信用原則。
  (二)山基公司曾違反公平交易法，且其制度設計，每進一位會員
    就倒貼六千多元，被上訴人具有專業精算與徵信評估資源之
    商業經營者，不對山基公司審慎評估承作風險，提醒消費者
    ，更與其合作，讓銀行名號列印於山基公司廣告上，違反消
    保法第四條規定。
  (三)分期付款申請書中：申請人瞭解與山基公司間之權利義務關
    係或糾紛，概與被上訴人無關，應由受款人與申請人自行處
    理，申請人不得因此拒付貸款之餘額等語，乃定型化條款，
    違反民法第二百四十七條之一規定，對上訴人不利且失公平
    ，應屬無效。
  (四)上訴人與山基公司解約，仍繼續付款，被上訴人卻無須負責
    山基公司對上訴人履約責任，當事人間給付與對待給付顯不
    相當，不利消費者，違反消保法第十六條及施行細則第十四
    條規定，應屬無效。
  (五)上訴人依與山基公司間直銷商協議書第十一條第一項約定，
    向山基公司解除契約，依法無須付款與山基公司，依民法第
    二百九十九條規定，得對抗被上訴人。又被上訴人合約未提
    供合理審閱期間，違反消費者保護法第十一條之一規定，上
    揭條款不構成契約內容。
  (六)上訴聲明：原判決廢棄；被上訴人在第一審之訴駁回。
三、被上訴人於原審主張上訴人於民國九十四年五月五日向被上
    訴人申請信用分期貸款新臺幣（下同）七萬一千九百七十六
    元，約定借款期限共二十四期，按月攤還本息，逾期繳納者
    ，即喪失分期償還利益，上訴人屆期未依約清償，尚積欠五
    萬零九百八十三元及相關違約金等情，有分期付款申請書、
    契約書、攤還收息記錄查詢單各一份在卷可資佐證。上訴人
    雖為上揭抗辯，惟查：
  (一)按債之關係，指一方當事人得對他方當事人請求一定給付的
    法律關係，具有所謂之相對性。僅特定人得向特定人主張，
    契約既屬債之關係，則除當事人另有約定或法律另有規定外
    ，契約僅有拘束當事人之效力。本件上訴人與山基公司簽訂
    電信契約，並由上訴人與被上訴人簽訂系爭契約，向被上訴
    人貸款，由被上訴人直接給付予山基公司，作為上訴人清償
    其與山基公司電信契約所負之債務，故上訴人與被上訴人間
    係成立消費借貸契約及委任契約，由上訴人向被上訴人借款
    ，並指示被上訴人直接將系爭契約貸得款項給付山基公司，
    作為被上訴人交付系爭契約借款之方法，故系爭契約存在於
    上訴人及被上訴人間，上訴人與山基公司間另成立電信契約
    ，山基公司與被上訴人另成立合作協議書，性質上均屬債權
    契約，且當事人並不相同，上訴人自不得基於其與山基公司
    間契約所生之抗辯事由，或山基公司與被上訴人間契約關係
    所生抗辯事由，對抗被上訴人。本件上訴人指摘之系爭契約
    申請人聲明書第三條第一項：上訴人瞭解與山基公司間之權
    利、義務關係或糾紛，概與被上訴人無關，應由山基公司與
    上訴人自行處理，上訴人不得因此拒付被上訴人貸款餘額之
    約定，係基於債之相對性之性質所為約定，尚難認違反公平
    、平等互惠或誠信原則，上訴人據以抗辯系爭契約無效云云
    ，自不足採。
  (二)上訴人抗辯山基公司制度設計無獲利空間，違反公平交易法
    等情，係山基公司經營良莠問題，與兩造間之系爭契約無涉
    。上訴人雖復以與山基公司間終止契約為無須付款之抗辯，
    然系爭契約及被上訴人與山基公司間合作協議書，契約當事
    人不同，為各別獨立之契約，已如上述，上訴人據此對被上
    訴人為免責之抗辯，亦不足採。又系爭契約契約書已聲明：
    已在合理期間審閱相關條款內容，完全瞭解且同意約定等語
    ，有上開分期付款契約書可稽，上訴人對於此類定型化契約
    條款得經由取得定型化書面、詢問或自網路查悉內容，參以
    目前此類貸款契約實務，均以定型化條款締約，亦為上訴人
    申請貸款時所得預見，上訴人事後以其與山基公司間履約問
    題，抗辯系爭契約未給予審閱期間，上揭條款不構成契約內
    容云云，亦屬無據。
  (三)綜上，被上訴人依借貸契約法律關係向上訴人請求給付上開
    欠款及違約金，為有理由，應予准許。
四、綜上，本件原審判決係依卷內所附之證據資料加以取捨、判
    斷，以債權契約相對性原則，認定系爭貸款契約未違反消保
    法第十一條、第十二條平等互惠、誠信原則，被上訴人立於
    資金貸款之銀行地位締約，與上訴人及山基公司間電信服務
    契約無關連，且均依契約明訂內容請求，無詐術性質，上訴
    人抗辯系爭契約無效云云，尚非有據，被上訴人基於系爭契
    約請求為有理由，而為被上訴人勝訴判決，經核無判決違背
    法令情事。從而，上訴人上揭指摘原判決違背法令，求予廢
    棄改判，依上訴意旨足認上訴為無理由，爰不經言詞辯論，
    逕以判決駁回之。
五、依民事訴訟法第四百三十六條之三十二第一項準用同法第四
    百三十六條之十九第一項規定，第二審法院為訴訟費用之裁
    判時，應確定其訴訟費用額。本件第二審訴訟費用額，審核
    卷附單據後確定為如主文第二項所示金額。
六、據上論結，本件上訴為無理由，依民事訴訟法第四百三十六
    條之二十九第二款、第四百三十六條之三十二第一項、第二
    項、第四百四十九條第一項、第四百三十六條之十九第一項
    、第七十八條，判決如主文。
中　　華　　民　　國　　96　　年　　1 　　月　　31　　日
                  民事第一庭  審判長法  官  林世芬
                                    法  官  陳俞婷
                                    法  官  陳端宜
以上正本係照原本作成。
本判決不得上訴。
中　　華　　民　　國　　96　　年　　1 　　月　　31　　日
                                    書記官  陳慶時
